臺灣彰化地方法院刑事判決　　　　　　　 94年度易字第652號
公　訴　人　台灣彰化地方法院檢察署檢察官
被　　　告　乙○○
上列被告因妨害公務案件，經檢察官提起公訴（94年度偵字第31
25號），本院判決如下：
    主  文
乙○○對於公務員依法執行職務時，施強暴脅迫，累犯，處有期
徒刑壹年肆月。
扣案之玩具手槍壹支（含彈匣壹個）沒收。
    事  實
一、乙○○前因施用毒品案件，經臺灣臺中地方法院以八十七年
    度訴字第二六七六號判決判處有期徒刑七月，並於民國八十
    八年六月九日經最高法院駁回上訴確定，又因偽造文書及竊
    盜案件，經臺灣臺中地方法院以八十七年度訴字第二二八五
    號判決分別判處有期徒刑一年、六月，應執行有期徒刑一年
    四月，並於八十九年一月二十六日經最高法院駁回上訴確定
    ；上開三罪嗣經定應執行有期徒刑二年確定；復因竊盜案件
    ，於八十九年十月九日經臺灣臺中地方法院判處有期徒刑十
    月確定；再因施用毒品案件，於九十年三月十九日經臺灣高
    等法院臺中分院以八十九年度上訴字第一一○八號判決判處
    有期徒刑七月、六月，應執行有期徒刑十月確定，前開三罪
    嗣經定應執行有期徒刑一年六月確定，並與前揭有期徒刑二
    年接續執行，於九十一年八月二日假釋出監付保護管束，已
    於九十三年二月三日保護管束期滿未經撤銷假釋，視為執行
    完畢；再因脫逃案件，於九十三年八月三十一日經本院判處
    有期徒刑五月，並於同年十一月九日確定（現在執行中），
    另因施用毒品案件，於九十三年四月十五日經檢察官提起公
    訴，嗣於本院審理期間逃匿，而經本院於九十三年八月十一
    日發布通緝。惟其仍不思悔改，在九十四年四月十九日十九
    時三十分之通緝期間，駕駛車號二六五二─ＪＷ號之自用小
    客車，前往彰化縣田中鎮○○路附近時，為警據報得知，遂
    安排當時正在執行巡邏勤務之彰化縣警察局田中分局內安派
    出所警員鄭振吉、朱炳榕二人就近前往拘捕，另通知內安派
    出所所長甲○○、警員陳俊衡出發支援。警員鄭振吉、朱炳
    榕先行抵達，並在文武路五五三號前發現乙○○之行蹤，隨
    即鳴笛示意其停車受檢，乙○○雖明知其所面對者為依法執
    行職務之公務員，惟竟基於妨害公務之犯意，倒車欲衝撞警
    車，惟警車閃避得宜未受撞擊，乙○○反而在猛力退後時不
    慎失控滑下坡崁，所駕車輛卡在圍籬之間動彈不得，警員朱
    炳榕、鄭振吉乃趨前由車窗處伸手拉住乙○○，此時乙○○
    又拿出一支其所有但無殺傷力之玩具手槍（含彈匣一個），
    指向警員而作勢射擊，二名警員大喊：「有槍」，並撲前欲
    奪槍，乙○○即趁機自右方車門奪門而出，適遇支援之所長
    甲○○、警員陳俊衡駕車到來。乙○○乃一邊持玩具手槍脅
    迫四名員警不得靠近，且揚言「我跟你們拼了」等語，一邊
    逃至田裡躲藏。所長甲○○見情況緊急，未將警車熄火即下
    車加入圍捕，乙○○竟趁隙靠近警車並打開車門，企圖駕駛
    警車逃逸，所長甲○○見狀立即撲向乙○○，乙○○又作勢
    開槍，甲○○即伸手奪槍，二人扭打之間，乙○○仍坐上駕
    駛座，甲○○則撲臥在乙○○身上，在乙○○猛踩油門時，
    甲○○順利奪下手槍朝車外丟出，並以右手拉住手剎車試圖
    攔阻車輛前進，惟乙○○不顧甲○○之生命安危，仍加速行
    駛，致甲○○遭拖行十餘公尺，終在腕力用盡無法支持之情
    形下鬆手而摔落地面，致其受有頭後枕部裂創傷、頸部扭傷
    、上背、右手、左踝多處擦傷等傷害（傷害部分未據告訴）
    。乙○○立即駕駛警車逃逸，嗣將之棄置於彰化縣社頭鄉新
    厝村潘厝橫巷九號前。警方在案發現場查扣前述玩具手槍一
    支（含彈匣一個），進而依據線報，於九十四年四月二十三
    日十七時五十分許，在苗栗縣南庄鄉東河村二十二號內逮捕
    乙○○到案。
二、案經彰化縣警察局田中分局報請台灣彰化地方法院檢察署檢
    察官偵查起訴。
    理　由
一、被告乙○○於準備程序中，就上述犯罪事實為有罪之陳述，
    且所犯係死刑、無期徒刑、最輕本刑為三年以上有期徒刑以
    外之罪，經本院合議庭依刑事訴訟法第二百七十三條之一第
    一項之規定，裁定由法官一人獨任進行簡式審判程序。
二、前揭犯罪事實，業據被告於本院審理時坦承不諱，並經證人
    朱炳榕、鄭振吉、甲○○、陳俊衡證述詳實，且互核一致，
    復有記載證人甲○○所受傷勢之仁和醫院診斷證明書一紙在
    卷可稽。又現場所查獲之手槍一支，經鑑定之結果，認係仿
    Ｓ＆Ｗ廠半自動手槍外型製造之玩具手槍，以填充氣體為發
    射動力，可發射直徑約六厘米之彈丸，經試射其彈丸發射動
    能甚微，依現狀認不具殺傷力等情，有內政部警政署刑事警
    察局槍彈鑑定書（發文日期：九十四年五月十七日，發文字
    號：刑鑑字第○九四○○七四一四四號）附卷可參。另有案
    發後現場照片六張在卷為憑。觀諸被告強行開走警車後，旋
    即將之棄置於彰化縣社頭鄉新厝村潘厝橫巷九號前，再徒步
    逃逸，顯見其上述行為係基於妨害公務以脫免逮捕之目的，
    並非出於意圖為自己不法所有之主觀犯意，核與搶奪犯行之
    構成要件不符，併予敘明。綜上，應認被告坦承妨害公務之
    自白與事實相符。本件事證明確，被告犯行堪以認定。
三、核被告以玩具手槍脅迫警員不得靠近，及以肢體頑抗、駕駛
    警車甩開員警等強暴方式抗拒合法逮捕之所為，係犯刑法第
    一百三十五條第一項之妨害公務罪。上述脅迫、強暴等各部
    分之犯行，係基於同一犯意下接續實施，為實質上之一罪。
    又事實欄所記載被告之前案及執行紀錄，有台灣高等法院被
    告全國前案紀錄表在卷可稽，其於有期徒刑執行完畢五年內
    ，再犯本件有期徒刑以上之罪，為累犯，應依法加重其刑。
    爰審酌被告已有脫逃之前科，而再犯本件以逃逸為目的之妨
    害公務罪，顯見其缺乏悔意，並衡以被告趁隙駕駛警車作為
    逃逸工具，且不顧證人甲○○生命安危即猛踩油門揚長而去
    ，致甲○○摔落地面而多處受傷，足認其犯罪情節嚴重，然
    併斟酌被告所使用之玩具手槍不具殺傷力，及其到案後坦承
    犯行，態度尚屬良好等一切情狀，認起訴意旨具體求處有期
    徒刑二年，就法定本刑三年以下有期徒刑之妨害公務罪而言
    ，猶嫌過重，爰量處如主文之刑，以示儆懲。至扣案之玩具
    手槍一支，係被告所有之物，業據其供明在卷，且係其犯罪
    所使用之物，已如前述，併依法宣告沒收，附此敘明。
據上論斷，應依刑事訴訟法第二百七十三條之一第一項、第二百
九十九條第一項前段，刑法第一百三十五條第一項、第四十七條
、第三十八條第一項第二款，罰金罰鍰提高標準條例第一條前段
，判決如主文。
中　　華　　民　　國　　94　　年　　7 　　月　　20　　日
                  刑事第三庭          法  官 黃玉齡
以上正本證明與原本無異。
如不服本判決，應於判決送達後十日內向本院提出上訴狀 (須附
繕本 )。
中　　華　　民　　國　　94　　年　　7　 　月　　20　　日
                                      書記官 林怡吟
附錄本案論罪科刑法條全文：
中華民國刑法第一百三十五條
對於公務員依法執行職務時，施強暴脅迫者，處三年以下有期
  徒刑、拘役或三百元以下罰金。
意圖使公務員執行一定之職務或妨害其依法執行一定之職務或
  使公務員辭職，而施強暴脅迫者，亦同。
犯前二項之罪，因而致公務員於死者，處無期徒刑或七年以上
  有期徒刑；致重傷者，處三年以上、十年以下有期徒刑。
